【裁判字號】    92,上訴,1707
【裁判日期】    921014
【裁判案由】    偽造文書等
【裁判全文】
臺灣高等法院高雄分院刑事判決                  九十二年度上訴字第一七七號
    上  訴  人
    即  被  告  丁○○
                戊○○
    共同選任辯  王文雄
    護      人
右上訴人因偽造文書等案件，不服臺灣高雄地方法院九十年度易字第三三九一號中華
民國九十二年八月十五日第一審判決（起訴案號：臺灣高雄地方法院檢察署八十八年
度偵字第一七二二○號、八十九年度偵字第二一二八四號、九十年度偵字第六四四五
號），提起上訴，本院判決如左：
      主  文
原判決關於丁○○行使偽造私文書部分，撤銷。
丁○○連續行使偽造私文書，足以生損害於他人，處有期徒刑貳年。
附表編號一至三所示冒標時間之投標單共三十八紙（含其上偽造被冒標人之署押各一
枚），均沒收。
原判決關於戊○○被訴詐欺部分，撤銷。
戊○○被訴詐欺部分，無罪。
      事  實
一、丁○○自民國八十七年一月八日起自任會首，邀集乙○○等會員多人，成立如附
    表編號一至三所示之民間互助會三組，約定在丁○○位於高雄市○○區○○路三
    八七巷三一號四樓住處開標，編號一之會金（新台幣）五千元、編號二、三之會
    金一萬元，欲投標之會員於投標日填寫姓名及投標金額於標單上競標，開標後由
    丁○○負責收取死會及活會會款（活會會員應繳會款為一萬元扣除得標者所出之
    標息後繳納－即俗稱「內標制」）。詎丁○○竟基於意圖為自己不法之所有及行
    使偽造準私文書之概括犯意，先後於附表編號一至三所示之時間，在前址之開標
    處所，趁會員未全部到齊競標之機會，各冒用郭秋怡、陳耀千、王秀英、許櫻芳
    、簡金霞、陳顯文及其他某活會會員等人名義，連續以其所有之紙張為標單，而
    在標單上偽簽前述被冒標會員之姓名予以偽造其署押一枚，及填載如附表編號一
    至三所示標息之數字，用以偽造足以表示該競標者係以該標息競標之一定用意之
    投標單準私文書（未扣案），旋即持以行使競標而得標，以此方式連續三十八次
    冒用前述被冒標人等會員之名義得標，致其餘活會會員乙○○、簡金霞、黃鳳珠
    、謝佳冀、葉美蘭、王秀英、蔡碧雲、孫玉秋、郭秋怡、葉政宗、林陳玉濱、藍
    素華、林許素卿、蘇秀凰、楊榮村、簡金蘭等會員均陷於錯誤，而交付如附表所
    示之活會會款予丁○○，共計詐得金額九百零二萬二千七百元（編號一互助會共
    詐得二百零九萬五千五百元、編號二互助會共詐得三百九十九萬零二百元、編號
    三互助會共詐得二百九十三萬七千元，計算方式詳如附表編號一至三所示），足
    以生損害於如附表編號一至三所示被冒標人等會員。嗣於八十九年九月間，因丁○○突宣布止會，各活會會員乃陸續查覺上情。
二、案經乙○○訴由臺灣高雄地方法院檢察署檢察官偵查起訴。
      理  由
壹、有罪部分（被告丁○○行使偽造私文書部分）：
一、訊據上訴人即被告丁○○坦承冒標前開三起互助會犯行，然辯稱：一共僅冒標十
    一次互助會，其中附表編號一部分係冒標王秀英、郭秋怡、許櫻芳、簡金霞，編
    號二部分係冒標王秀英、郭秋怡、陳顯文、簡金霞，編號三部分係冒標王秀英、
    郭秋怡、陳顯文云云。經查：
  (一)右揭事實，業據告訴人乙○○迭於偵查、原審及本院指訴甚明（見他卷第一至四
    、十八頁、原審(二)卷第五、二六頁），復有互助會單及各會次標息統計表各三紙
    在卷足佐（見他卷第十至十三頁、他卷第六至九頁）。
  (二)被告如何冒標渠等尚屬活會之如附表所示各互助會之事實，亦據證人王君平、簡
    金霞、黃鳳珠、謝佳冀、葉美蘭、王秀英、蔡碧雲、孫玉秋、郭秋怡、葉政宗、
    林陳玉濱、藍素華、林許素卿、蘇秀凰、楊榮村、簡金蘭等人於原審證述明確（
    見原審(二)卷第四至五、五四至五九、八一至八四、一０四至一一０、一二四至一
    二五頁）；又綜觀上開證人證詞，附表編號一會部分，活會應有二十五會，而被
    告丁○○八十九年九月止會後，該會僅剩六會，是被告丁○○應冒標十九會；附
    表編號二會部分，活會應有二十一會，然於前述止會後，該會僅剩十五會，是被
    告丁○○應冒標六會；附表編號三會部分，活會應有十九會，但前述止會後，該
    會僅剩六會，是被告丁○○應冒標十三會。共計被告丁○○應有冒標三十八會，
    被告所辯僅冒標十一會云云顯屬避重就輕之詞，委無足取。另依附表編號二會單
    所示，證人簡金霞係跟一會且已屬死會一節，業據證人簡金蘭於原審證述無誤，
    是被告丁○○承認有冒標證人簡金霞此會一節，亦與事實不符。
  (三)本件開標時均有標單，標單上填寫姓名、標金等情，業據證人蘇秀凰、藍素華於
    原審證述綦詳（見原審(二)卷第四、五、一二五頁），又被告丁○○亦坦承「有寫
    標單，填載姓名」之情（見原審(一)卷第二十頁），是此部分堪以認定。
  (四)被告對於告訴人乙○○於偵查中所提出之冒標標息統計表所載金額，均已坦認在
    卷（見本院卷第四五頁），且被告亦坦承其自八十八年一月起，偽造標單冒標互
    助會（見第二一二八四號偵卷第二一二頁反面，原審(一)卷第二十頁），則對照附
    表編號一至三之互助會單所載會期日期，堪以連續推算被告所為各會之冒標時間
    予以認定，是被告於附表編號一至三所示時間，每次冒標會款金額之計算方式，
    係以各會會金（五千元或一萬元）扣除附表編號一至三所示冒標標息數額，再乘
    以各該每次活會會數（即該會全部會數，扣除該會次之死會會數（如附表編號一
    全部會數四十九會，其第一次冒標部分，係屬第十七次會，該次之活會會數為三
    十三「死會會數為十六」；至於第二次以下冒標部分之活會數，應再加計各次以
    前之被冒標會員數「按此因各次以前之被冒標會員等人，實際其並未標取會款，
    故被告仍會再向先前被冒標之會員等人收取活會會款」），準此計算方式，則各
    次冒標所得之會款數額即如附表編號一至三所示，共計九百零二萬二千七百元（
    編號一互助會共詐得二百零九萬五千五百元、編號二互助會共詐得三百九十九萬
    零二百元、編號三互助會共詐得二百九十三萬七千元）。
  (五)綜上所述，此部份事證明確，被告丁○○前揭行使偽造準私文書及詐欺取財等冒
    標會款犯行，堪以認定。
二、按我國民間互助會，係由會首招募會員參加所組成，每於標會時，通常由欲標取
    會款之會員，在空白紙條上，或僅書立其姓名、綽號及數字者，甚或祗書寫數字
    而未書立其姓名、綽號，另以言詞等方法表示係何會員所出具者，則依習慣或特
    約均足以辨明係該會員以所書寫數字為標息金額參加競標之標單，自應以私文書
    論（最高法院八十九年度台上字第一三一九號判決意旨參照）。本件被告丁○○
    於標單上書寫競標者之姓名予以偽造其署押一枚，並填載附表編號一至三所示標
    息之數字，用以偽造足以表示該競標者係以該標息競標之一定用意之投標單準私
    文書，旋即持以行使競標而得標，以此方式連續冒用如附表編號一至三所示互助
    會會員等人名義得標，足以生損害於附表編號一至三所示遭冒標會員，進而詐取
    當次尚屬活會會員之活會會款，核其所為，係犯刑法第二百十六條、第二百二十
    條第一項、第二百十條之行使偽造準私文書罪、第三百三十九條第一項之詐欺取
    財罪。被告行使偽造私文書部分，雖未據檢察官起訴，惟與前開起訴部分，具有
    牽連犯之裁判上一罪關係，仍為起訴效力所及，自應併予審究。又被告偽造署押
    行為，係偽造準私文書行為之一部，又被告偽造準私文書復持以行使，偽造準私
    文書之低度行為應為行使之高度行為所吸收，均不另論罪。又被告每次偽造投標
    單冒標得標後，向多數活會會員詐取財物，侵害多數人法益，係一行為觸犯數個
    相同詐欺取財罪名，為同種想像競合犯，應依刑法第五十五條之規定，從一重處
    斷。又被告先後多次行使偽造準私文書、詐欺取財之犯行，均時間緊接，所犯係
    構成要件相同之罪，顯均係基於概括犯意反覆為之，均應依連續犯之規定，分別
    以一罪論，並加重其刑。被告以行使偽造準私文書之方法，冒標得標，以遂行詐
    欺取財之目的，其行使偽造準私文書與詐欺取財二罪間，有方法結果之牽連關係
    ，為牽連犯，應依刑法第五十五條之規定，從一重之行使偽造準私文書罪處斷。
三、原判決關於被告丁○○行使偽造私文書部分，予以論罪科刑，固非無見，惟查：
  (一)原判決未予明確認定附表編號一至三所示之被告冒標時間、冒標標息及冒標所詐
    欺會款之總數，影響被告具體犯罪情節之認定，自有未合。
  (二)被告丁○○被訴詐欺部分（對告訴人丙○○詐欺借款部分），不能成立，如後所
    述，原判決將此部份併予論罪，亦有未洽。
  (三)原判決漏未宣告附表編號一至三所示冒標時間之偽造投標單共三十八紙（含其上
    偽造被冒標人之署押各一枚），應予沒收，亦有未合。
  (四)原判決據上論結欄，漏未引用刑法第二百二十條第一項，亦有未妥。
四、被告丁○○雖執前詞，提起上訴指摘原判決不當，固無足取，惟原判決關於被告
    丁○○行使偽造私文書部分既有可議之處，應由本院將此部份撤銷改判。爰審酌
    被告犯罪動機、目的為圖一己私利，以召集民間互助會之方式並行使偽造標單詐
    取他人財物，影響經濟秩序甚鉅，惟念其犯後尚能對其他部分會員為小額清償（
    見原審(一)卷第八二至一七二頁之匯款單據影本），本身健康情形不佳（見本院卷
    第二一六頁之診斷證明書），且無其他犯罪前科（見本院卷第二三、二四頁之臺
    灣高等法院被告全國前案紀錄表）等一切情狀，量處如主文第二項所示之刑。末
    查附表編號一至三所示冒標時間之偽造投標單共三十八紙，其上偽造被冒標人之
    署押各一枚，本應依刑法第二百十九條規定諭知沒收，然此部份標單，係屬被告
    所有供其冒標犯罪所用之物，雖未扣案在卷，但尚乏其他積極證據，足資證明前
    開標單業已滅失，爰併依刑法第三十八條第一項第二款宣告沒收，復因前開標單
    既已宣告沒收，則標單上之偽造被冒標人之署押部分，自毋庸再依刑法第二百十
    九條沒收（最高法院六十三年台上字第二七七０號判例意旨參照）。
五、不另為無罪部分：
  (一)公訴意旨另以：
  １被告丁○○於八十九年四月五日招攬之互助會（會金五千元、會員含會首共計三
    十一名、每月五日開標），於八十九年九月間止會，此部份亦有冒標情事。
  ２被告丁○○對告訴人丙○○借款部分（如後所述），係屬以債養債之詐欺手法。
  ３因認被告丁○○此部份亦涉詐欺罪嫌。
  (二)按認定被告有罪之事實，應憑證據，如未能發現相當之證據，或證據不足以證明
    ，自不能以推測或擬制之方法，以為裁判之基礎；且認定犯罪事實所憑之證據，
    其為訴訟上之證明，須達於通常一般人均不致有所懷疑，而得確信其為真實之程
    度者，始得據為有罪之認定，倘其證明尚未達到此一程度而有合理之懷疑存在時
    ，尚難為有罪之認定基礎；苟積極證據不足以為不利於被告事實之認定，即應為
    有利於被告之認定，更不必有何有利之證據（最高法院三十年上字第八一六號、
    四十年臺上字第八六號、七十六年臺上字第四九八六號判例參照）。
  (三)經查：被告丁○○否認有此部分冒標犯行，又該會自起會至八十九年九月間止會
    ，僅開標五次會，而依前開多名會員所陳，並無證據證明被告就此互助合亦有冒
    標情事，是尚難逕以被告有前述有罪之冒標犯行，推定被告即有此部份被訴冒標
    互助會之犯罪。此外，被告丁○○被訴對告訴人丙○○借款部分，不能成立，如
    後所述。
  (四)被告被訴前開部份，均難證明犯罪，然公訴人認此部分與前開有罪部分之詐欺犯
    行間，有連續犯裁判上一罪關係，爰不另為無罪之諭知。
貳、無罪部分（被告戊○○被訴詐欺部分）：
一、公訴意旨略以：被告戊○○、丁○○明知彼等之經濟能力均陷入困境，竟共同意
    圖為自己不法之所有之概括犯意聯絡及行為分擔，自八十八年一月間起至八十九
    年八月三十一日，佯以商業資金款週轉為由，連續持向各親友所借用而來之璋憶
    企業有限公司（負責人：蔡翠碧，下稱璋憶公司）、盈城實業有限公司（負責人
    ：陳國參，下稱盈城公司）、盈志精機有限公司（負責人：涂淑英，下稱盈志公
    司）等公司及乙○○、藍素華等人支票，向告訴人丙○○謊稱係生意往來之客票
    ，使丙○○陷於錯誤同意借款，戊○○、丁○○再以給付利息之手法，利用以債
    養債方式，多次向丙○○借款，因上開支票未獲兌現，共積欠二千一百四十四萬
    八千三百十八元未償還，因認被告二人涉犯刑法第三百三十九條第一項詐欺罪嫌
    等語。
二、按告訴人之告訴，係以使被告受刑事訴追為目的，是其陳述是否與事實相符，仍
    應調查其他證據以資審認；且認定不利於被告之事實，須依積極證據，苟積極證
    據不足為不利於被告事實之認定時，即應為有利於被告之認定，更不必有何有利
    之證據（最高法院五十二年度台上字第一三００號及三十年上字第八一六號判例
    意旨可參）；次按刑法第三百三十九條第一項詐欺罪之成立，須意圖為自己不法
    之所有，以詐術使人將本人或第三人之物交付為要件，所謂以詐術使人交付，必
    須被詐欺人因其詐術而陷於錯誤，若其所用方法，不能認為詐術，亦不致使人陷
    於錯誤，即不構成該罪（最高法院四十六年台上字第二六０號判例意旨參照）。
    從而，債務人於債之關係成立後，如有未依債之本旨履行債務之情，一般社會經
    驗上可能原因甚多，苟無足以證明其於債之關係發生時，自始即具有不法所有意
    圖之積極證據，僅能令負民事債務不履行責任，尚不得據此債信違反之客觀事態
    ，推定債務人即有詐欺犯意。
三、公訴人認被告戊○○、丁○○涉有詐欺取財罪嫌，係以告訴人丙○○指訴及其提
    出之支票影本、高雄銀行代收票據憑摺、欠款明細（見第二一二一八四號偵卷第
    十至十七頁、第一三五至一四七、第一六０至一六四頁），被告二人坦承以前述
    他人支票借款未清償，及卷附富邦銀行等金融機關回函，復參以被告丁○○八十
    八年一月起，即有前揭冒標互助會等情為據。然訊據被告戊○○、丁○○固均供
    承積欠告訴人前開票款債務等事實，然均否認有此被訴詐欺犯行，均辯稱：渠無
    詐欺之意思，係因經濟不景氣且遭人倒帳，一時週轉不靈，始無力償還，況於跳
    票之八十九年八月份，亦曾清償告訴人約六百萬元債務等語。
四、經查：
  (一)被告二人係自八十七年十月七日起至八十九年七月二十五日止，陸續借款八千五
    百零一萬四千九百九十九元，上開支票於八十九年八、九月間接續退票，期間除
兌現六千四百零八萬九千六百三十一元外，餘二千零九十二萬五千三百六十八元
    未償還等事實，業據被告二人供述在卷，復經告訴人丙○○於偵查、原審及本院
    所陳明及不爭執。是公訴人起訴所陳「被告二人自八十八年一月間起向告訴人借
    款；共積欠二千一百四十四萬八千三百十八元」等情，尚屬有誤，自難逕以「被
    告丁○○八十八年一月起，有前揭冒標互助會」犯行，憑為認定被告即有無力償
    債之詐欺犯行。
  (二)被告戊○○所經營之互偉公司與璋憶公司（負責人：蔡翠碧）、盈城有限公司（
    負責人：陳國參）、盈志精機有限公司（負責人：涂淑英，下稱盈志公司）等公
    司及乙○○、藍素華等人，並無生意往來，係向上開公司、個人借票等情，固據
    證人乙○○、蔡翠碧、藍素華、陳國參各於偵查、原審證述在卷（見前述偵卷第
    五二、二二八至二三０頁，原審卷第二六四至二六六頁）。而被告丁○○雖亦供
    陳「因丙○○要求客票，伊方未以自己名義開票」（見前述偵卷第二一三頁）、
    「因對方（丙○○）表示不要互偉公司票，要別人的票；伊向對方表示支票係貨
    款收來，未告知係借票」（見原審(一)卷第二六五頁）等語，然被告二人所交付告
    訴人調現之各支票帳戶，除華信銀行之支票帳戶於８９、９、２９始列入拒絕往
    來（見前述偵卷第一０九、一一一頁），其他如三信、富邦、高雄區中小、一銀
    等金融機關之各支票帳戶，尚無拒絕往來之紀錄（見前述偵卷第六九、八五、八
    七、九三頁），足徵被告持票向告訴人調現時，此等支票之票據信用尚稱良好，
    否則以此票面金額甚大之借款，告訴人何能一再同意出借，是告訴人雖係要求被
    告需交付生意往來之客票，然被告二人係本於相信前開璋憶公司等支票信用及其
    自身之償債能力，而仍持票向告訴人借款，尚難僅以被告所交付告訴人之支票，
    於雙方往來近二年後有不能兌現之情，遽認被告二人自始即有施用詐術之詐欺犯
    意。
  (三)告訴人提出告訴後之偵、審程序中迭次陳明：「因認被告老實才借，是循環、陸
    續借款，最高一個月內借款達一千萬元，每月利息二分半，以前兌現金額有五、
    六千萬元，於八十九年八月間仍有清償五、六百萬元，前後共收七、八百萬利息
    ，於八十九年八月三十一日始開始跳票」（見前述偵卷第一六八頁、一七一頁反
    面、一七八頁，原審(一)卷第四十、八二至一七二頁，本院卷第四四頁）等情在卷
    ，足見被告於雙方借款近二年間，確實甲常還債長達相當時間，尚難僅以被告日
    後未能如期清償，遽認被告係以給付利息、以債養債方式向告訴人施詐。
  (四)被告所陳其亦遭他人倒帳一節，亦據提出支票、債權證明函等件為證（見前述偵
    卷第二一八至二二二頁），足徵被告所辯因需資金週轉而向告訴人借錢，後因不
    景氣且遭人倒帳，一時週轉不靈，始無力償還一節，尚非子虛。且被告二人亦提
    出土地謄本、營業稅申報書、銀行往來明細表等件（見原審(一)卷第五十至七四頁
    ），亦足佐認被告二人於借款當時，並非顯無資力之情。
五、綜上所述，公訴人所舉證據均無法證明被告二人有何被訴借款詐欺犯意，被告二
    人未能清償前開借款，應係民事債務不履行糾葛，尚難遽論詐欺刑責。且復查無
    其他積極證據足認被告二人有公訴意旨所載詐欺犯行。原判決關於被告二人被訴
    此部分詐欺，未予詳查，遽為有罪之認定，即有不當。被告戊○○提起上訴，指
    摘原判決關於此部分不當，為有理由，應由本院將此部份撤銷，改為諭知被告戊○○無罪之判決（被告丁○○部分，已如前述，不另為無罪之諭知）。
、原判決關於被告戊○○違反公司法部分，被告於本院調查中已撤回此部份上訴（
    見本院卷第五二頁），此部份業已判決確定，附此敘明。
據上論結，應依刑事訴訟法第三百六十九條第一項前段、第三百六十四條、第二百九
十九條第一項前段、第三百零一條，刑法第五十六條、第二百十六條、第二百二十條
第一項、第二百十條、第三百三十九條第一項、第五十五條、第三十八條第一項第二
款，罰金罰鍰提高標準條例第一條前段，判決如主文。
本案經檢察官鄭文貴到庭執行職務。
中    華    民    國     九十二     年       十       月      十四      日
                              臺灣高等法院高雄分院刑事第六庭
                                  審判長法官  王憲義
                                        法官  謝靜雯
                                        法官  張意聰
右甲本證明與原本無異。
如不服本判決關於被告丁○○部分，應於判決送達後十日內向本院提出上訴狀，其未
述理由者並應於提出上訴狀後十日內向本院補提理由書（應附繕本)。
本判決關於被告戊○○部分，不得上訴。
                                      書記官  王婉蓉
中    華    民    國     九十二     年       十       月     十六       日
附表（止會日期均為八十九年九月間）：
┌──┬────────────┬────┬───────┬─────┬───────────┐
│編號│互助會期間及會數        │冒標時間│冒標地點      │冒標標息  │詐欺所得（新台幣）    │
├──┼────────────┼────┼───────┼─────┼───────────┤
│一  │八十七年一月八日起至八十│八十八年│高市左營區文自│1600元    │
│    │九年十二月二十日，其間並│一月八日│路387巷31號4樓│          │（0000-0000）X        │
│    │於每年二月二十日、五月二│        │              │          │（49-16）=112200      │
│    │十日、八月二十日及十一月├────┤              ├─────┼───────────┤
│    │二十日加會一次，另於八十│八十八年│              │1600元    │十一萬二千二百元      │
│    │九年十二月二十日加會一次│二月八日│              │          │（ 0000-0000）X       │
│    │，共四十九會。          │        │              │          │（ 49-17+1）=112200   │
│    │                        ├────┤              ├─────┼───────────┤
│    │                        │八十八年│              │1600元    │十一萬二千二百元      │
│    │                        │二月二十│              │          │（0000-0000）X        │
│    │                        │日      │              │          │（49-18+2）=112200    │
│    │                        ├────┤              ├─────┼───────────┤
│    │                        │八十八年│              │1600元    │十一萬二千二百元      │
│    │                        │三月八日│              │          │（0000-0000）X        │
│    │                        │        │              │          │（49-19+3）=112200    │
│    │                        ├────┤              ├─────┼───────────┤
│    │                        │八十八年│              │1500元    │十一萬五千五百元      │
│    │                        │四月八日│              │          │（0000-0000）X        │
│    │                        │   │              │          │（49-20+4）=115500    │
│    │                        ├────┤              ├─────┼───────────┤
│    │                        │八十八年│              │1700元    │十萬八千九百元        │
│    │                        │五月八日│              │          │(0000-0000)X          │
│    │                        │        │              │          │(49-21+5)=108900      │
│    │                        ├────┤              ├─────┼───────────┤
│    │                        │八十八年│              │1600元    │十一萬二千二百元      │
│    │                        │五月二十│              │          │(0000-0000)X          │
│    │                        │日      │              │          │(49-22+6)=112200      │
│    │                        ├────┤              ├─────┼───────────┤
│    │                        │八十八年│              │1700元    │十萬八千九百元        │
│    │                        │六月八日│              │          │(0000-0000)X          │
│    │                        │        │              │          │(49-23+7)=108900      │
│    │                        ├────┤              ├─────┼───────────┤
│    │                        │八十八年│              │1700元    │十萬八千九百元        │
│    │                        │七月八日│              │          │(0000-0000)X          │
│    │                        │        │              │          │(49-24+8)=108900      │
│    │                        ├────┤              ├─────┼───────────┤
│    │                        │八十八年│              │1600元    │十一萬二千二百元      │
│    │                        │八月八日│              │          │(0000-0000)X          │
│    │                        │        │              │          │(49-25+9)=112200      │
│    │   ├────┤              ├─────┼───────────┤
│    │                        │八十八年│              │1800元    │十萬五千六百元        │
│    │                        │八月二十│              │          │(0000-0000)X          │
│    │                        │日      │              │          │(49-26+10)=105600     │
│    │                        ├────┤              ├─────┼───────────┤
│    │                        │八十八年│              │1700元    │十萬八千九百元        │
│    │                        │九月五日│              │          │(0000-0000)X          │
│    │                        │        │              │          │(49-27+11)=108900     │
│    │                        ├────┤              ├─────┼───────────┤
│    │                        │八十八年│              │1600元    │十一萬二千二百元      │
│    │                        │十月八日│              │          │(0000-0000)X          │
│    │                        │        │              │          │(49-28+12)=112200     │
│    │                        ├────┤              ├─────┼───────────┤
│    │                        │八十八年│              │1700元    │十萬八千九百元        │
│    │                        │十一月八│              │          │(0000-0000)X          │
│    │                        │日      │              │          │(49-29+13)=108900     │
│    │                        ├────┤              ├─────┼───────────┤
│    │                        │八十八年│              │1600元    │十一萬二千二百元      │
│    │                        │十一月二│              │          │(0000-0000)X          │
│    │                        │十日    │              │          │(49-30+14)=112200     │
│    │                        ├────┤              ├─────┼───────────┤
│    │             │八十八年│              │1700元    │十萬八千九百元        │
│    │                        │十二月八│              │          │(0000-0000)X          │
│    │                        │日      │              │          │(49-31+15)=108900     │
│    │                        ├────┤              ├─────┼───────────┤
│    │                        │八十九年│              │1800元    │十萬五千六百元        │
│    │                        │一月八日│              │          │(0000-0000)X          │
│    │                        │        │              │          │(49-32+16)=105600     │
│    │                        ├────┤              ├─────┼───────────┤
│    │                        │八十九年│              │1700元    │十萬八千九百元        │
│    │                        │二月八日│              │          │(0000-0000)X          │
│    │                        │        │              │       │(49-33+17)=108900     │
│    │                        ├────┤              ├─────┼───────────┤
│    │                        │八十九年│              │1700元    │十萬八千九百元        │
│    │                        │二月二十│              │          │(0000-0000)X          │
│    │                        │日      │              │          │(49-34+18)=108900     │
├──┼────────────┼────┼───────┼─────┼───────────┤
│二  │八十七年一月八日起至九十│八十八年│              │2800元    │二十七萬三千六百元    │
│    │年九月八日，另於每年六月│一月八日│              │          │(00000-0000)X         │
│    │二十日及十二月二十日加標│        │              │          │(52-14)=273600        │
│    │乙次，共計五十二會      ├────┤              ├─────┼───────────┤
│    │                        │八十八年│              │3100元    │二十六萬二千二百元    │
│    │                       │二月八日│              │          │(00000-0000)X         │
│    │                        │        │              │          │(52-15+1)=262200      │
│    │                        ├────┤              ├─────┼───────────┤
│    │                        │八十八年│              │2700元    │二十七萬七千四百元    │
│    │                        │三月八日│              │          │(00000-0000)X         │
│    │                        │        │              │          │(52-16+2)=277400      │
│    │                        ├────┤              ├─────┼───────────┤
│    │                        │八十八年│              │3000元    │二十六萬六千元        │
│    │                        │四月八日│              │          │(00000-0000)X         │
│    │                        │        │              │          │(52-17+3)=266000      │
│    │                        ├────┤     ├─────┼───────────┤
│    │                        │八十八年│              │2700元    │二十七萬七千四百元    │
│    │                        │五月八日│              │          │(00000-0000)X         │
│    │                        │        │              │          │(52-18+4)=277400      │
│    │                        ├────┤              ├─────┼───────────┤
│    │                        │八十八年│              │2800元    │二十七萬三千六百元    │
│    │                        │六月八日│              │          │(00000-0000)X         │
│    │                        │        │              │          │(52-19+5)=273600      │
├──┼────────────┼────┼───────┼─────┼───────────┤
│三  │八十八年一月二十日起至九│八十八年│              │2300元    │二十三萬一千元        │
│    │十年一月二十日，另於每年│二月二十│              │          │(00000-0000)X         │
│    │四月五日、八月五日及十二│日      │              │          │(31-1)=231000         │
│    │月五日加標乙次，共計三十├────┤              ├─────┼───────────┤
│    │一會                    │八十八年│              │2300元    │二十三萬一千元        │
│    │                        │三月二十│              │          │(00000-0000)X         │
│    │                        │日      │              │          │(31-2+1)=231000       │
│    │                        ├────┤              ├─────┼───────────┤
│    │                        │八十八年│              │2300元    │二十三萬一千元        │
│    │                        │四月五日│              │          │(00000-0000)X         │
│    │                        │        │              │          │(31-3+2)=231000       │
│    │                        ├────┤              ├─────┼───────────┤
│    │                        │八十八年│              │2600元    │二十二萬二千元        │
│    │                        │四月二十│              │          │(00000-0000)X         │
│    │                        │日      │              │          │(31-4+3)=222000       │
│    │                        ├────┤              ├─────┼───────────┤
│    │                        │八十八年│              │2600元    │二十二萬二千元        │
│    │                        │五月二十│              │          │(00000-0000)X         │
│    │                        │日      │              │          │(31-5+4)=222000       │
│    │                        ├────┤              ├─────┼───────────┤
│    │                        │八十八年│              │2500元    │二十二萬五千元        │
│    │                        │六月二十│              │          │(00000-0000)X         │
│    │                        │日      │              │          │(31-6+5)=225000       │
│    │                        ├────┤              ├─────┼───────────┤
│    │                        │八十八年│              │2700元    │二十一萬九千元        │
│    │                        │七月二十│              │          │(00000-0000)X         │
│    │                        │日      │              │          │(31-7+6)=219000       │
│    │                        ├────┤              ├─────┼───────────┤
│    │                        │八十八年│              │2700元    │二十一萬九千元        │
│    │                        │八月五日│              │          │(00000-0000)X         │
│    │                        │        │              │          │(31-8+7)=219000       │
│    │                        ├────┤              ├─────┼───────────┤
│    │                        │八十八年│              │2600元    │二十二萬一千元        │
│    │                        │八月二十│              │          │(00000-0000)X         │
│    │                        │日      │              │          │(31-9+8)=222000       │
│    │                        ├────┤              ├─────┼───────────┤
│    │                        │八十八年│              │2300元    │二十三萬一千元        │
│    │                        │九月二十│              │          │(00000-0000)X         │
│    │                        │日      │              │          │(31-10+9)=231000      │
│    │                        ├────┤              ├─────┼───────────┤
│    │                        │八十八年│              │2400元    │二十二萬八千元        │
│    │                        │十月二十│              │          │(00000-0000)X         │
│    │                        │日      │              │          │(31-11+10)=228000     │
│    │                        ├────┤              ├─────┼───────────┤
│    │                        │八十八年│              │2400元    │二十二萬八千元        │
│    │                        │十一月二│              │          │(00000-0000)X         │
│    │                        │十日    │              │          │(31-12+11)=228000     │
│    │                        ├────┤              ├─────┼───────────┤
│    │                        │八十八年│              │2400元    │二十二萬八千元        │
│    │                        │十二月五│              │          │(00000-0000)X         │
│    │                        │日      │              │          │(31-13+12)=228000     │
└──┴────────────┴────┴───────┴─────┴───────────┘
附錄：本判決論罪科刑法條：
刑法第二百十條
偽造、變造私文書，足以生損害於公眾或他人者，處五年以下有期徒刑。
刑法第二百一十六條
行使第二百十條至第二百十五條之文書者，依偽造、變造文書或登載不實事項或使登
載不實事項之規定處斷。
                                                                        ｋ


司法院資訊處製作；財團法人民間司法改革基金會備份。
